臺灣士林地方法院刑事判決　　　　　　　 96年度訴字第844號
公　訴　人　臺灣士林地方法院檢察署檢察官
被　　　告　甲○○
　　　　　　　　　　（現於臺灣士林看守所羈押）
選任辯護人　涂惠民律師
上列被告因公共危險案件，經檢察官提起公訴（96年度偵字第10
187號），本院判決如下：
    主  文
甲○○放火燒燬現有人所在之建築物，未遂，累犯，處有期徒刑
壹年拾月。扣案點火槍壹把、焚燬衣物壹包均沒收。
    事  實
一、甲○○前因搶奪案件，經本院以86年度訴字第1088號判決判
    處有期徒刑2 年，嗣因不服提起上訴，先後經臺灣高等法院
    、最高法院判決上訴駁回確定，並於民國91年4 月3 日假釋
    出監，已於92年2 月25日假釋期滿未經撤銷，視為已執行完
    畢論。甲○○因上開刑事案件遭法院判刑入獄服刑，認為司
    法不公，而對法院心生怨懟，進而起意放火以示抗議，遂於
    96年8 月15日5 時許，攜帶破布、舊衣服、汽油1 瓶及電子
    式點火槍1 支，至臺北市○○區○○路190 號「臺灣士林地
    方法院」東側大門，見法院大門深鎖而無法進入，其明知斯
    時法院大樓內仍有法警、值勤人員留守，為現有人所在之建
    築物，竟基於放火燒燬現有人所在之建築物之犯意，將其所
    攜帶之破布、舊衣服置於法院大門口處，再將汽油潑灑在破
    布、舊衣服上，以點火槍點燃汽油、衣物，見火勢猛烈，隨
    即委請法院對面統一超商店員曾信璁報警，消防隊立即趕赴
    現場而將火勢撲滅，幸未釀成法院建築物被燒燬之重大災害
    。嗣臺北市政府警察局士林分局天母派出所乙○○○○、呂
    喜平據報後趕到現場調查時，甲○○仍停留在現場，於有偵
    查犯罪職權之機關或公務員尚未查悉犯罪嫌疑人時，即主動
    向到場處理之員警陳東龍、呂喜平坦承為放火之人，自首而
    接受裁判，並提出放火時所使用之點火槍一把由警扣案。
二、案經臺北市政府警察局士林分局報告臺灣士林地方法院檢察
    署檢察官偵查起訴。
    理  由
一、有關證據能力：
    按被告以外之人於審判外之言詞或書面陳述，除法律有規定
    者外，不得作為證據；又被告以外之人於審判外之陳述，雖
    不符合同法第159 條之1 至第159 條之4 之規定，但經當事
    人於審判程序同意作為證據，法院審酌該言詞陳述或書面陳
    述作成時之情況，認為適當者，亦得為證據。當事人、代理
    人或辯護人於法院調查證據時，知有第159 條第1 項不得為
    證據之情形，而未於言詞辯論終結前聲明異議者，視為有前
    項之同意，刑事訴訟法第159 條第1 項及第159 條之5 分別
    定有明文。經查，證人曾信璁於警詢、證人陳永旺於偵查中
    所為之證述內容，雖屬傳聞證據，但檢察官、被告及辯護人
    於本院準備程序及審判期日中均明示同意此部分之證據有證
    據能力，且迄至言詞辯論終結前亦未撤回前開同意，本院審
    酌上開證據資料製作時之情況，尚無違法不當及證明力明顯
    過低之瑕疵，亦認為以之作為證據應屬適當，故揆諸前開規
    定，爰依刑事訴訟法第一百五十九條之五規定，認前揭證據
    資料均有證據能力。至證人陳東龍在本院審理期日到庭具結
    後經交互詰問所為之證詞，有證據能力，自不殆言。
二、犯罪事實之認定：
  (一)上揭犯罪事實，業據被告甲○○於警詢、偵查及本院準備程
    序、本院審理時坦承不諱（見偵卷第11-12 頁、第36-37 頁
    本院96年10月23日準備程序筆錄第4 頁、96年11月15日審判
    筆錄第8 頁），核與證人曾信璁於警詢時證述伊發現法院門
    口有火苗燃燒，被告衝入店內請伊打電話報警，並告知是伊
    放火等情節相符（見偵卷第14-15 頁），復有卷附台北市政
    府警察局士林分局扣押筆錄、扣押物品目錄表各1 份、現場
    照片4 張、台北市政府消防局火災原因調查報告書1 份（見
    偵卷第17-21 頁、第27-28 頁、本院卷）及扣案之點火槍1
    把、焚燬之衣物1 包存卷可稽，而本案火災發生時之錄影監
    視畫面顯示：「一、於96年8 月15日5 時07分，在監視器畫
    面發現法院大門右側站立一名男子，手持物品，究竟為何物
    ，因螢幕不清無法判斷。二、該男子於法院大門口觀望許久
    後，將1 包紙類及衣物丟在法院大門口走廊中央位置，即點
    火燃燒該物後，逃離現場，火勢猛烈。三、火勢發生不久後
    ，消防人員即趕到現場撲滅火勢，幸而未延燒法院大門內物
    品」之經過情形，亦經檢察官於96年8 月21日調閱法院門口
    之監視錄影帶勘驗屬實，並製有同日勘驗筆錄1 份在卷可參
    （見偵卷第43頁），足見被告前開不利於己之陳述，核與事
    實相符，可以採信。
  (二)被告於審理中雖又辯稱無並放火燒燬現有人所在之建築物未
    遂之故意，但被告係將舊衣、破布淋上汽油之方式縱火，雖
    其意在洩恨、抗議，但縱火係高度危險之行為，尤以被告係
    將十餘件之舊衣破布堆置於法院大門口前，並淋灑上1000㏄
    至1500㏄之汽油，且法院內易燃物甚多，火勢延燒因汽油、
    舊衣物之助燃，將一發不可收拾，甚至因此燒燬整棟建物，
    當為其明知並有所預見幸因消防隊及時趕至滅火，始未續加
    延燒。顯見被告以汽油、舊衣助燃，對火勢將燒燬上開現有
    人所在建築物，亦不違背其本意甚明，所辯無燒燬建物之故
    意，不足採信。
  (三)另被告縱火後，先請求附近之便利超商店員曾信璁以電話代
    為報警，並於現場等候，對於未發覺之犯罪，主動向前往處
    理之台北市政府警察局士林分局天母派出所乙○○○○、呂
    喜平陳明自己犯行而接受偵訊，此據被告供陳在卷，並經證
    人陳永旺、陳東龍分別證述屬實（見偵查卷第52頁、本院96
    年11月15日審判筆錄第4-7 頁），經核合於自首要件，是其
    於有犯罪偵查職權之公務員尚未查悉犯罪嫌疑人前，即自首
    坦承犯行接受裁判之事實，亦可為認定。
  (四)綜上所述，本件事證已臻明確，被告放火燒燬現有人所在之
    建築物之犯行，洵堪認定，應予依法論科。
三、論罪科刑之理由
  (一)按刑法第173條第1項所謂放火燒燬現供人使用之住宅，必須
    房屋構成之重要部分已燒燬，如僅房屋內之傢俱、物件燒燬
    ，房屋本身尚未達喪失其效用之程度，即不能依該條項論罪
    ，而係犯同條第3項、第1項放火燒燬現供人使用住宅未遂之
    罪名（最高法院79年度台上字第1656號判決要旨參照）。本
    件被告放火行為，固造成法院大門前地磚有物品燒灼之痕跡
    之損害，然其建築物結構未受影響，是其毀損情形尚未達使
    該建築物全部滅失或喪失主要效用之程度，被告之行為仍未
    生燒燬該建築物之結果。又被告將舊衣物放置於法院大門前
    ，淋上汽油後以點火槍點火，其行為已達著手之程度，然經
    據報到場之消防人員即時撲滅，方未延燒破壞該現有人所在
    建築物之主要效用，而僅造成部分地磚燻黑、燒灼等狀況，
    此有臺北市政府消防局火災原因調查報告書存卷可據，是被
    告雖著手於放火之行為，而仍未生建築物燒燬之結果，其行
    為仍屬未遂。
  (二)核被告甲○○所為，係犯刑法第173 條第3 項、第1 項放火
    燒燬現有人所在之建築物未遂罪。被告已著手於放火行為之
    實行，惟未生建築物本身燒燬之結果，已如前述，為障礙未
    遂，應依刑法第25條第2 項之規定，按既遂犯之刑減輕之。
    另被告於有犯罪偵查職權之公務員尚未查悉犯罪嫌疑人前，
    即自首坦承犯行接受裁判，本院認其尚有悔悟之意，而非罪
    無可赧，依刑法第62條之規定遞為減輕其刑。復查被告前有
    如本判決事實欄所述論罪科刑之執行記錄，有臺灣高等法院
    被告全國前案紀錄表1 份可按，其於有期徒刑執行完畢後5
    年內故意再犯上開有期徒刑以上之罪，為累犯，應依刑法第
    47條第1 項規定，加重其刑，並依刑法第71條第1 項之規定
    先加後減。爰審酌被告前有犯罪紀錄，素行不佳，遇事不思
    理性處理，僅因圖謀發洩情緒而縱火燒燬建築物，手段激烈
    ，對公眾生命、身體、財產安全所生危害非輕，兼衡被告縱
    火後，即時委請他人報警，並經消防隊迅速撲滅火勢，幸未
    釀成人員傷亡之實害結果，犯罪後能自首投案，並能坦承犯
    行，態度尚佳，及其品行、智識程度等一切情狀，量處如主
    文所示之刑。
  (三)扣案之點火槍一支、焚燬衣物一包，係被告甲○○所有供放
    火所用之物，此據被告供明在卷，爰依刑法第38條第1 項第
    2 款規定，併予宣告沒收。
據上論斷，應依刑事訴訟法第299 條第1 項前段，刑法第173 條
第3 項、第1 項、第25條第2 項、第47條第1 項、第62條前段、
第38條第1 項第2 款，判決如主文。
本案經檢察官洪三到庭執行職務。
中　　華　　民　　國　　96　　年　　11　　月　　30　　日
                  刑事第七庭審判長法  官  王俊雄
                                  法  官  周群翔
                                  法  官  汪梅芬
以上正本證明與原本無異。
如不服本判決，應於收受送達後10日內向本院提出上訴書狀，其
未敘述上訴之理由者並得於提起上訴後20日內向本院補提理由書
（均須按他造當事人之人數附繕本）。
                                  書記官  張馨尹
中　　華　　民　　國　　96　　年　　11　　月　　30　　日
附錄本案論罪科刑法條全文：
中華民國刑法第173條
放火燒燬現供人使用之住宅或現有人所在之建築物、礦坑、火車
、電車或其他供水、陸、空公眾運輸之舟、車、航空機者，處無
期徒刑或7 年以上有期徒刑。
失火燒燬前項之物者，處1 年以下有期徒刑、拘役或5 百元以下
罰金。
第1 項之未遂犯罰之。
預備犯第1 項之罪者，處1 年以下有期徒刑、拘役或3 百元以下
罰金。
